【裁判字號】    90,易,283
【裁判日期】    901030
【裁判案由】    詐欺等
【裁判全文】
臺灣板橋地方法院刑事判決                            九十年度易字第二八三號
    公  訴  人  臺灣板橋地方法院檢察署檢察官
    被      告  庚○○
                辰○○
    共      同
    選任辯護人  辛武
    被      告  甲○○
右列被告因詐欺等案件，經檢察官提起公訴（八十九年度偵字第一九號、八十九年度
偵字第七八一四號、八十九年度偵緝字第六００號），本院判決如左：
    主  文
庚○○、甲○○、辰○○共同連續意圖為自己不法之所有，以詐術使人將本人之物交
付，各處有期徒刑壹年貳月，均緩刑肆年。
    事  實
一、辰○○（公訴人誤載為賴竹望）係「大宇聯合診所（下稱：大宇診所）」實際負
    責人，見政府開辦全民健康保險，提供人民醫療服務，認商機龐大，有利可圖，
    為能經營診所並與中央健康保險局簽訂「全民健康保險特約醫事服務機構合約」
    ，乃聘僱具醫師資格之庚○○（七十歲）為形式上負責人，於八十六年十一月二
    十六日與中央健康保險局簽約，並於早上時段由庚○○在診所替病患看診，以應
    付中央健康保險局人員之稽查，其餘時段，則為減低經營成本以及避免病患較不
    願由年老醫師看診，影響客源，另僱用未取得合法醫師資格之甲○○、戊○○（
    通緝中，另案審結）及其他不詳姓名之人等多人，共同於八十六年十一月二十六
    日以後自不詳時日起，至八十九年九月上旬中央健康保險局人員訪查時止，在上
    開診所替壬○○、丙○○、丑○○、己○○○、子○○、癸○○、乙○○等病患
    看診，並偽以登載係負責醫師庚○○看診等不實事項於業務上制作之壬○○等病
    患之病歷後，持向中央健康保險局申報醫療費用而詐取醫療給付共新台幣（下同
    ）0000000元，均足生損害於中央健康保險局醫務管理之正確性及病患壬○○等人之權益。
二、案經中央健康保險局及台北縣政府移送臺灣板橋地方法院檢察署檢察官偵查起訴
    。
    理  由
一、訊據被告辰○○、庚○○、甲○○等均矢口否認犯行，被告辰○○辯稱：伊是屋
    主，將屋子租給庚○○，未找庚○○擔任診所負責人，伊未替病患看診云云；被
    告庚○○辯稱：戊○○身分證背面有註記台大醫師，伊一直要求戊○○提出醫師
    證明，但都沒提出，不知戊○○無醫師資格，伊並無違反醫師法云云，被告甲○○辯稱：病人來看病，有時候很急，所以才問病患症狀，梅醫師在樓上我們會請
    示梅醫師云云。經查，被告辰○○均有在診所進出，庚○○、甲○○、戊○○他
    們三人均有看診，他們三人輪班，有時找別人代班，處方誰看診就由誰決定，甲○○、戊○○對外自稱醫師等語，已據證人即大宇診所之藥師卯○○證述綦詳。
    另證人即大宇診所之護士寅○○亦證稱：伊上的是白天班，晚上只兼差幾次，伊
    記得晚上庚○○看診過一、二次，甲○○也看診過，戊○○伊的印象晚上去的時
    候好像沒有他，但排班表晚班之醫師有戊○○，渠等之人事資料均交給梅醫師，
    並指認卷附照片確為庚○○、甲○○、戊○○等人無訛。再證人即病患子○○證
    稱：第一次伊是七月份去看診，伊是左膝外傷均非在場之三位（庚○○、甲○○
    、辰○○）看診等語。證人己○○○證稱：是甲○○幫伊看診，後來都由護士換
    藥等語（見本院九十年八月二日訊問筆錄）是被告戊○○、甲○○確有執行醫師
    之職務無訛。再查，被告庚○○於檢察官偵查時亦供承：伊由被告辰○○僱用，
    看診時間星期一至六上午九點至十二點，只負責看早上時段，其餘時段，由辰○○找醫師看診，診所一天看早中晚三節等語。（見八十九年度偵字第十九號卷第
    一四九頁反面），證人即查緝之丁○○專員辛○○亦就渠等是先去診所，才去查
    訪病患，再請梅醫師說明，剛開始梅醫師說戊○○、甲○○是他們的醫師，也承
    認他們看診，但後來行政人員一直提醒，梅醫師才改口，要更改察訪紀錄等語。
    （同上本院訊問筆錄）。被告庚○○於本院調查時所供：伊從來沒有說戊○○有
    看診，他只是助理，因為渠等請他拿出證件，但他都沒有拿出來云云，固不足採
    ，惟益證被告庚○○知悉戊○○未具醫師資格，所辯不知戊○○無醫師資格，伊
    並無違反醫師法云云，不足採信。復查，病患壬○○、丙○○、丑○○、乙○○
    、子○○等病患看診之診療紀錄單上均蓋用庚○○之印章有診療紀錄單在卷可稽
    ，惟前揭證人均證稱：非給庚○○看診等語（見本院九十年四月二十四日、八月
    二日訊問筆錄、同上偵查卷第二二八頁反面），且處方誰看診就由誰決定，已據
    證人卯○○證述如前。復參酌被告庚○○於八十八年十月十九日十四時二十分許
    ，在大宇診所受中央健康保險局台北分局人員業務查訪時亦陳稱：「曹醫師係老
    闆辰○○找來的，他看診的案件都用我或何醫師的名義申報：：：從貴局上次訪
    查後，白天均由我看診，晚上則由何醫師及甲○○醫師輪流看診：：；」之情以
    觀，被告庚○○、辰○○均知悉被告戊○○、甲○○等人，在診所擅自執行醫療
    業務，綜上，被告等人所辯均不足採信。此外，且有中央健康保險局函附之全民
    健康保險特約醫事服務機構合約及大宇診所費用明細表及應追還門診醫療費用明
    細表、訪查報告、特約醫事服務機構違規案件查處表、業務訪查訪問紀錄、保險
    對象門診就醫記錄明細表及診療記錄單等附卷足稽，本件事證明確，被告等人犯
    行洵堪認定。
二、核被告甲○○、辰○○、庚○○所為，係犯醫師法第二十八條第一項之違法執行
    醫療業務罪、刑法第二百十六條、第二百十五條之行使業務上登載不實文書罪、
    第三百三十九條第一項之詐欺取財罪。同案被告庚○○本人雖具有合法醫師資格
    ，辰○○雖未具醫師資格，亦未親自執行醫療業務，但與擅自執行醫療業務及將
    就醫紀錄登載於其業務上作成之病歷表及就醫記錄明細表，偽報為負責醫師即同
    案被告庚○○為患者看診，並連續行使就醫明細、病歷表等文件等向中央健康保
    險局請領門診醫療費用之甲○○具犯意之聯絡及行為分擔，為共同正犯。被告共
    同於上開業務上文書登載不實之犯行為共同行使該文書之低度行為，為行使行為
    所吸收，不另論罪。被告等人所犯前揭共同行使業務上登載不實文書罪、詐欺取
    財罪等多次犯行，時間緊接，犯罪構成要件各屬相同，顯均係基於概括犯意而為
    之，均為連續犯，俱應依法加重其刑。被告等人所犯前揭三罪，有方法結果之牽
    連犯關係，應依刑法第五十五條規定從一重之共同連續詐欺取財罪處斷。
三、爰審酌被告等人犯罪動機、目的、情節、詐得財產金額、對就醫人及中央健康保
    險局醫務管理與健保費用核支之正確性，及犯罪後態度良好等一切情狀，公訴人
    雖具體求刑三年，惟本院以被告庚○○已年近七十歲，甲○○為元培醫專放射科
    學歷，證人病患於本院調查時亦證稱大宇診所醫術、評價均不錯、且病患也確有
    前往看診，是被告等人所為於社會危害並不大，以各量處如主文所示之刑為適當
    。又查被告辰○○、甲○○、庚○○前未曾受有期徒刑以上刑之宣告，有台灣高
    等法院檢察署刑案紀錄簡覆表可按，其等一時失慮，致罹刑典，事後已深具悔意
    ，經此刑之宣告後，應知警惕而無再犯之虞，本院因認暫不執行其刑為當，均予
    以宣告緩刑四年，用啟自新。
據上論斷，應依刑事訴訟法第二百九十九條第一項前段，醫師法第二十八條，刑法第
十一條前段、第二十八條、第五十六條、第二百十六條、第二百十五條、第三百三十
九條第一項、第五十五條、第七十四條第一款，罰金罰鍰提高標準條例第一條前段判
決如主文。
本案經檢察官毛有增到庭執行職務
中      華      民      國    九十      年      十      月     三十     日
                                      臺灣板橋地方法院刑事第四庭
                                          法    官    徐  子  涵
右正本證明與原本無異。
如不服本判決，應於判決送達後十日內向本院提出上訴狀 (應附繕本)。
                                          書 記 官    彭  麗  紅
中      華      民      國      九十      年    十一    月      二      日
附錄本案所犯法條全文
醫師法第二十八條
未取得合法醫師資格，擅自執行醫療業務者，處一年以上三年以下有期徒
刑，得併科新台幣三萬元以上十五萬元以下罰金，其所使用之藥械沒收之
。但合於左列情形之一者，不在此限：
一  在中央衛生主管機關認可之醫院，於醫師指導下實習之國內醫學院、
    校學生或畢業生。
二  在醫療機構於醫師指示下之護士﹑助產士或其他醫事人員。
三  合於第十一條第一項但書規定者。
四  臨時施行急救者。
犯前項之罪因而致人傷害或死亡者，應依刑法加重其刑至二分之一，並負
損害賠償之責。
中華民國刑法第二百一十六條
行使第二百十條至第二百十五條之文書者，依偽造、變造文書或登載不實
事項或使登載不實事項之規定處斷。
中華民國刑法第二百一十五條
從事業務之人，明知為不實之事項，而登載於其業務上作成之文書，足以
中華民國刑法第三百三十九條
意圖為自己或第三人不法之所有，以詐術使人將本人或第三人之物交付者
，處五年以下有期徒刑、拘役或科或併科一千元以下罰金。
以前項方法得財產上不法之利益或使第三人得之者，亦同。
前二項之未遂犯罰之。


司法院資訊處製作；財團法人民間司法改革基金會備份。
